【裁判字號】    95,上易,479
【裁判日期】    950731
【裁判案由】    詐欺
【裁判全文】
臺灣高等法院高雄分院刑事判決         95年度上易字第479號
上  訴  人  臺灣高雄地方法院檢察署檢察官
被      告  甲○○
上列上訴人因被告詐欺案件，不服臺灣高雄地方法院94年度易字
第364 號中華民國95年5 月8 日第一審判決（起訴案號：臺灣高
雄地方法院檢察署93年度偵字第5468號），提起上訴，本院判決
如下：
    主  文
上訴駁回。
    理  由
一、公訴意旨略以：甲○○基於意圖為自己不法所有之概括犯意
    ，連續於：(一)民國83年7 月間邀集支票互助會，每會新台幣
    （下同）10萬元，按月在高雄市三民區○○○路64之1 號開
    標。甲○○明知蔡福忠、莊明盛並未參加上開互助會，竟未
    告知互助會員丙○○、林明源（即涂淑貞之夫），復於83年
    12月間以經濟不佳為由止會。互助會員林明源於止會時參與
    抽籤，決定得標日期為84年1 月，迨84年1 月間林明源遵期
    提示甲○○所交付之支票，詎有3 張支票未獲兌現，林明源
    始知受騙。另甲○○未將止會一事告知互助會員丙○○，致
    丙○○誤認上開互助會仍在持續中，而交付83年12月起至84
    年3 月止之互助會款予甲○○，待84年4 月間丙○○欲標取
    互助會款時，甲○○始告知丙○○互助會已於84年4 月止會
    ，並稱抽籤之結果係決定丙○○於84年6 月得標，詎丙○○
    於84年6 月間遵期提示甲○○所交付之支票6 張，均未獲兌
    現，丙○○始知受騙。(二)83年9 月、10月及84年3 月間，甲○○分別佯稱經營生意需款週轉、母親病逝需款辦理後事及
    其兄長與人發生車禍需款賠償等事由，在高雄市○○街向乙○○（原名黃玲玲）借款60萬元、100 萬元及50萬元。詎甲○○僅清償10萬元，隨即避不見面，經乙○○多方查訪，始
    得知甲○○之母並未病逝，而甲○○所稱欲出售用以償還乙○○借款之屏東縣潮州鎮○○路507 巷6 之5 號房屋則早已
    售予他人，卻未清償分文，始知受騙。認甲○○涉犯刑法第
    339 條第1 項詐欺取財罪嫌等語。
二、依刑事訴訟法第323條第2項規定: 「於開始偵查後，檢察官
    知有自訴在先之情形者，應即停止偵查，將案件移送法院。
    」，又已經提起自訴之案件，在同一法院重行起訴者，應諭
    知不受理判決。前開不受理判決得不經言詞辯論為之，刑事
    訴訟法第303條第2款、第307條亦有明文。
三、經查：
  (一)按告訴或請求乃論之罪，自訴人於第一審辯論終結前，得撤
    回其自訴，刑事訴訟法第325 條第1 項定有明文。是撤回自
    訴自以告訴或請求乃論之罪為限。次按同法第326 條第1 項
    固規定：「法官或受命法官，得於第一次審判期日前，訊問
    自訴人、被告及蒐集或調查證據，於發見案件係民事或利用
    自訴程序恫嚇被告者，得曉諭自訴人撤回自訴」。惟「（修
    正前之）刑事訴訟法第318 條第1 項後段之規定，其適用應
    以告訴或請求乃論之罪為限」，此經司法院院解字第3349號
    解釋在案。另司法院院解字第3988號解釋強調院解字第3255
    號已經變更，自應以後解釋之院解字第3349號為當，因此刑
    事訴訟法第326 條第1 項之曉諭自訴人撤回自訴之規定，亦
    自以告訴或請求乃論之罪為限甚明。故案件如係以非告訴乃
    論之罪起訴，仍不得曉諭撤回自訴，臺灣高等法院57年度第
    2 次法律座談會意見及司法院（82）廳刑一字第5283號研究
    意見亦同此見解。
  (二)被告甲○○所涉前開詐欺取財案件，業據告訴人丙○○、乙○○、涂淑貞（即林明源之妻）分別於84年7 月1 日、84年
    7 月7 日、84年12月11日向臺灣高雄地方法院檢察署提出告
    訴，由該署以84年度偵字第12812 號、84年度偵字第 13228
    號、84年度偵字第24376 號受理在案。惟檢察官起訴前，則
    有自訴人張鴻文於85年1 月15日具狀，以「被告甲○○自任
    會首，意圖為自己不法之所有，於83年7 月10日招攬每會10
    萬元之互助會，於每月10日在高雄市三民區○○○路64-1號
    5 樓之1 開標，自訴人於加入被告所招攬之上開互助會後，
    被告竟於83年12月間無故宣告倒會，並交付2紙發票日均為8
    4年6月15日，面額合計20萬元之支票予自訴人，並承諾於84
    年6 月15日再行交付現款40萬元，用以清償被告積欠自訴人
    之60萬元互助會款，詎被告於84年6 月10日即行離職，經自
    訴人遵期提示上開支票，均遭退票，自訴人於遍尋被告無著
    後，始知受騙，認被告觸犯刑法第339 條詐欺罪」等情，向
    原審法院提起自訴，經原審法院以85年度自字第66號詐欺案
    件受理在案。因自訴人自訴所指被告涉犯之詐欺取財犯行，
    與前開檢察官所偵辦之被告涉嫌詐欺告訴人丙○○、乙○○
    、涂淑貞（即林明源之妻）之犯行間，有連續犯之裁判上一
    罪關係，係同一案件，檢察官遂依刑事訴訟法第323條第2項
    前段規定，停止偵查，將案件移送法院併案審理。然因被告
    逃匿無蹤，經原審法院對被告發布通緝，而於92年1月9日緝
    獲被告，原審法院以92年度自緝字第3 號詐欺案件續行審理
    上開自訴案件，嗣於92年3 月25日原審法院審理程序進行中
    ，自訴人張鴻文因與被告達成和解，而當庭表示撤回自訴等
    情，有自訴狀1紙、臺灣高等法院被告前案紀錄表1份、屏東
    縣警察局潮州分局通緝案件移送書1件、92年3月25日訊問筆
    錄1件在卷可稽（見85年度自字66號卷第1 頁、92自緝3號卷
    第5、37頁）。惟刑法第339 條第1項之詐欺取財罪係非告訴
    乃論之罪，爰依前揭規定及法條說明，自訴人張鴻文雖於第
    一審辯論終結前撤回自訴者，仍不生撤回之效力，該自訴案
    件之訴訟關係仍然存在，原法院自應續行審理，其縱以行政
    上之簽結程序報結自訴，亦不發生終結訴訟關係之效力。是
    以在原法院就該自訴案件為實體判決前，該自訴事件仍繫屬
    法院，檢察官自不得就同一案件再行偵查、起訴。惟本件檢
    察官於自訴人張鴻文撤回自訴後，於93年3 月11日就被告涉
    嫌詐欺丙○○、乙○○、涂淑貞之犯行，另以93年度偵字第
    5468號案件續行偵查，且於94年1 月24日起訴，公訴人就上
    開犯罪事實同一之案件，向原審法院重行起訴，揆諸首引規
    定，不經言詞辯論，逕諭知不受理判決。
四、經核原審不經言詞辯論，為不受理之判決，尚無不合，上訴
    人循告訴人之請求上訴指摘原判決不當，並無可取，為無理
    由，應予駁回。且本件係對原審諭知不受理判決上訴，第二
    審法院認其為無理由而駁回上訴，依刑事訴訟法第372 條之
    規定，不經言詞辯論為之。
據上論斷，應依刑事訴訟法第368條、第372條，判決如主文。
中    華    民    國    95    年    7     月    31    日
                  刑事第二庭    審判長法  官  林正雄
                                      法  官  黃壽燕
                                      法  官  陳啟造
以上正本證明與原本無異。
本判決不得上訴。
中    華    民    國    95    年    8     月     1    日
                                      書記官  黃琳群


司法院資訊處製作；財團法人民間司法改革基金會備份。
